【裁判字號】    97,訴,250
【裁判日期】    971021
【裁判案由】    偽造文書等
【裁判全文】
臺灣花蓮地方法院刑事判決               97年度訴字第250號
公  訴  人  臺灣花蓮地方法院檢察署檢察官
被      告  乙○○
上列被告因偽造文書等案件，經檢察官提起公訴（97年度偵字第
1867號），本院判決如下：
    主  文
乙○○連續行使偽造私文書，足以生損害於他人，處有期徒刑壹
年肆月，減為有期徒刑捌月。中國信託商業銀行股份有限公司現
金卡申請書、國泰世華商業銀行股份有限公司信用卡申請書上偽
造之「甲○○」署押共貳枚均沒收。
    事  實
一、乙○○前為甲○○大嫂（乙○○已於94年1 月12日與其夫離
    婚），於民國92年間，利用與甲○○同居在花蓮縣花蓮市○
    ○街52號時，意圖為自己不法所有，竊取甲○○之國民身分
    證，得手後予以換貼自己之照片而加以變造，足以生損害於
    戶政機關對國民身分證核發、管理之正確性及甲○○。嗣乙
    ○○另基於意圖為自己不法所有及行使變造特種文書、行使
    偽造私文書之概括犯意，復以上開變造之「甲○○」國民身
    分證以甲○○名義，於93年6 月間填載中國信託商業銀行現
    金卡申請書而偽簽「甲○○」署押1 枚，進而偽造上開現金
    卡申請書，向中國信託商業銀行持以行使，並在核卡後持向
    銀行自動付款設備預借現金，使銀行陷於錯誤，認係甲○○
    本人預借現金而交付款項，計詐得款項新臺幣（下同）30,0
    00元，足以生損害於甲○○及中國信託商業銀行現金卡管理
    、使用與客戶資料管理之正確性；復承前犯意，於93年7月1
    9 日，以上開變造之「甲○○」國民身分證以甲○○名義，
    填載國泰世華商業銀行信用卡申請書，並偽簽「甲○○」署
    押1 枚，進而偽造上開信用卡申請書，向國泰世華商業銀行
    持以行使，申辦信用卡及代償其在中國信託商業銀行信用卡
    之卡消費金額32,186元，使該銀行陷於錯誤，而核發信用卡
    並代償上開中國信託商業銀行信用卡債務，足以生損害於甲
    ○○及國泰世華商業銀行信用卡管理、使用與客戶資料管理
    之正確性。
二、案經甲○○告訴及花蓮縣警察局花蓮分局報告臺灣花蓮地方
    法院檢察署檢察官偵查起訴。
    理  由
一、上開犯罪事實，業據被告乙○○迭警詢、偵查中及本院審理
    時均坦承不諱，核與證人甲○○於警詢及偵查中所證述情節
    大致相符。此外，復有國泰世華商業銀行申請書影本1 份、
    信用卡對帳單6 張、中國信託現金卡申請書影本、放款帳戶
    還款交易明細、放款結清證明書、繳款收據、匯款單、存款
    條各1 份在卷可稽。被告自白核與事實相符，本件事證明確
    ，被告犯行洵堪認定，自應依法論科。
二、按被告行為後，刑法部分條文業於95年7月1日修正施行。修
    正後刑法第2條第1項規定：「行為後法律有變更者，適用行
    為時之法律。但行為後之法律有利於行為人者，適用最有利
    於行為人之法律。」，此條規定係規範行為後法律變更所生
    新舊法律比較適用之準據，是刑法第2 條本身雖經修正，尚
    無比較新舊法之問題，應一律適用裁判時之現行刑法第2 條
    以決定適用之刑罰法律。又比較新舊法時，應就罪刑有關之
    共犯、未遂犯、想像競合犯、牽連犯、連續犯、結合犯，以
    及累犯加重、自首減輕暨其他法定加減原因（如身分加減）
    與加減例等一切情形，綜其全部罪刑之結果而為比較，復有
    最高法院95年5月23日所為之95年度第8次刑事庭會議決議可
    資參照。經查，修正前刑法第56條連續犯之規定，於95年 7
    月1 日刪除施行，此刪除雖非犯罪構成要件之變更，但顯已
    影響被告本案刑罰之法律效果，自屬法律有變更，依修正後
    刑法第2條第1項規定，比較新、舊法結果，本件被告之犯罪
    行為既有連續犯之情形，自得以適用較有利於被告之行為時
    之法律，即修正前刑法論以連續犯。又被告行為時之刑法第
    55條後段：「犯一罪而其方法或結果之行為犯他罪名者，從
    一重處斷。」，即刑法上所謂「牽連犯」之規定，惟被告行
    為後上開法條亦已刪除。該項刪除雖非犯罪構成要件之變更
    ，但已影響行為人刑罰之法律效果，自屬法律有所變更，而
    有比較新舊法之必要。是綜合上述各條文修正前、後之比較
    ，以被告行為時之舊法，較有利於被告，自應依修正後刑法
    第2條第1項前段規定，適用修正前刑法之相關規定，予以論
    處。
三、核被告所為，係犯刑法第320條第1項之竊盜罪、第216 條、
    第212條、第210條之行使變造特種文書、行使偽造私文書、
    第339條第1項詐欺罪、第339條之2第1 項之由自動付款設備
    取得他人之物罪。被告在銀行現金卡、信用卡申請書上偽造
    甲○○之簽名，均係被告偽造私文書之部分行為；變造國民
    身分證及偽造上開現金卡、信用卡申請書之私文書後，進而
    持以行使，其變造特種文書及偽造私文書之低度行為，分別
    為行使變造特種文書及偽造私文書之高度行為吸收，均不另
    論罪。又被告多次行使變造特種文書、行使偽造私文書、由
    自動付款設備取得他人之物罪之數行為，均時間緊接，犯罪
    構成要件相同，顯均係基於概括犯意反覆為之，均屬連續犯
    ，應依修正前刑法第56條之規定各以一罪論，並加重其刑。
    被告所犯行使變造特種文書罪、行使偽造私文書罪、詐欺取
    財罪、由自動付款設備取得他人之物罪各罪間，有方法目的
    之牽連關係，為牽連犯，依修正前刑法第55條規定，從一重
    論處行使偽造私文書罪。公訴人雖漏未論及被告由自動付款
    設備取得他人之物罪，惟此部分與前揭論罪科刑之詐欺取財
    等部分有牽連犯之裁判上一罪關係，為起訴效力所及，本院
    自得併予審究。爰審酌被告尚無重大前科紀錄，素行尚佳，
    惟竊取他人身分證後再持申辦信用卡及現金卡，嚴重危害社
    會正常交易秩序，造成他人財產損害，犯罪所造成之危害非
    輕，且尚未與被害人達成和解賠償被害人全部損害，及於犯
    罪後尚知坦承犯行等一切情狀，量處如主文所示之刑。末按
    中華民國96年罪犯減刑條例業自96年7 月16日施行，本件被
    告所犯之罪犯罪時間俱在在96年4 月24日以前，符合減刑之
    條件，爰依上開條例第2條第1項第3 款之規定，就其宣告刑
    予以減刑2分之1。末查，中國信託商業銀行現金卡申請書、
    國泰世華商業銀行信用卡申請書各1 份，既經分別交付中國
    信託商業銀行、國泰世華商業銀行即屬該等公司所有之物，
    惟被告於中國信託商業銀行現金卡申請書、國泰世華商業銀
    行信用卡申請書上偽造之「甲○○」之署名各1 枚，均係被
    告所偽造之署押，不問是否屬犯人所有，即應依刑法第 219
    條之規定宣告沒收。
四、至被告於90年間，因與甲○○參加玫琳凱直銷化妝品公司，
    由該公司為會員向萬通商業銀行股份有限公司（以下稱萬通
    銀行）申辦信用卡，詎乙○○在代領而取得甲○○上開信用
    卡時，先於90年8 月22日、24日分別在「詩晏麗護膚名店」
    、「寶島鞋業股份有限公司花蓮門市部」，持前揭信用卡刷
    卡消費，連續在簽帳單上偽簽「甲○○」之署押各1 枚後，
    而行使偽造私文書，致使店員陷於錯誤，誤認其為前揭信用
    卡之真正持卡人，乃提供其所購買之商品或服務，合計21,8
    60元；復於同年月25日、29日，連續向中國信託商業銀行花
    蓮分行、中國國際商業銀行花蓮分行自動付款設備預借現金
    3次，各2,000、5,000、200元，使各該銀行均陷於錯誤，誤
    認為甲○○本人預借現金而交付款項部分，未據檢察官起訴
    ，而上開犯行，核與前開有罪部分時間相距近2 年餘，應係
    另行起意，自應由檢察官另行為適法之處理，併此敘明。
據上論斷，應依刑事訴訟法第273條之1第1項，第299條第1 項前
段，刑法第2條第1項前段、修正前刑法第56條、第55條，刑法第
216條、第210條、第212條、第320條第1項、第339條第1 項、第
339條之2第1項、第219條，罰金罰鍰提高標準條例第1 條前段，
現行法規所定貨幣單位折算新臺幣條例第2 條，中華民國96年罪
犯減刑條例第2條第1項第3款、第7條、第9條，判決如主文。
本案經檢察官孫源志到庭執行職務。
中    華    民    國    97    年    10    月    21    日
                  刑事第二庭    法  官  林恒祺
上列正本證明與原本無異。
如對本判決不服，應於送達後10日內，向本院提出上訴狀（上訴
狀應記載具體上訴理由並應抄附繕本）告訴人或被害人如對於本
判決不服者，應具備理由請求檢察官上訴，其上訴期間之計算係
以檢察官收受判決正本之日期為準。
中    華    民    國    97    年    10    月    22    日
                                書記官
附錄本判決論罪之法律條文：
中華民國刑法第216條
（行使偽造變造或登載不實之文書罪）
行使第210條至第215條之文書者，依偽造、變造文書或登載不實
事項或使登載不實事項之規定處斷。
中華民國刑法第210條
（偽造變造私文書罪）
偽造、變造私文書，足以生損害於公眾或他人者，處5 年以下有
期徒刑。
中華民國刑法第212條
（偽造變造特種文書罪）
偽造、變造護照、旅券、免許證、特許證及關於品行、能力服務
或其他相類之證書、介紹書，足以生損害於公眾或他人者，處 1
年以下有期徒刑、拘役或3百元以下罰金。
中華民國刑法第320條
（普通竊盜罪、竊佔罪）
意圖為自己或第三人不法之所有，而竊取他人之動產者，為竊盜
罪，處5年以下有期徒刑、拘役或5百元以下罰金。
意圖為自己或第三人不法之利益，而竊佔他人之不動產者，依前
項之規定處斷。
前二項之未遂犯罰之。
中華民國刑法第339條
（普通詐欺罪）
意圖為自己或第三人不法之所有，以詐術使人將本人或第三人之
物交付者，處5年以下有期徒刑、拘役或科或併科1千元以下罰金
。
以前項方法得財產上不法之利益或使第三人得之者，亦同。
前二項之未遂犯罰之。


司法院資訊處製作；財團法人民間司法改革基金會備份。
